【裁判字號】    99,上易,575
【裁判日期】    990506
【裁判案由】    過失傷害
【裁判全文】
臺灣高等法院刑事判決                 99年度上易字第575號
上  訴  人
即  被  告  甲○○
選任辯護人  廖修三律師
            張藝懷律師
上列上訴人因過失傷害案件，不服臺灣士林地方法院98年度易字
第248號，中華民國98年10月9日第一審判決（起訴案號：臺灣士
林地方法院檢察署97年度偵字第16474號），提起上訴，本院判
決如下：
    主  文
上訴駁回。
甲○○緩刑貳年。
    事  實
一、本案經本院審理結果，認第一審以上訴人即被告甲○○犯
    刑法第284條第2項前段之業務過失傷害罪，判處拘役40日，
    並諭知如易科罰金，以新台幣1,000元折算一日之標準，認
    事用法及量刑均無不當，應予維持，並引用第一審判決書關
    於被告甲○○部分記載之事實、證據及理由（如附件）。
二、上訴人即被告上訴意旨略以：
（一）被告並非直接行為人：被告於意外發生當日並不在飯店內
      值班，根據飯店分工規則，已將當日飯店之管理維護轉交
      現場值班經理；又游泳池現場另有救生員，被告僅負責監
      督現場管理人員，並不負責實際維護保管，如有需維護保
      管，亦係由泳池現場人員於巡視時檢視，被告並非保管維
      護義務人。
（二）告訴人之女是否確因碰觸手扶梯鏍帽之突出部位受傷自始
      無法證明：依據診斷證明書之記載為「會陰割傷」，然門
      診病歷表所述卻為「游泳池邊撞傷」，於圖示會陰部畫陰
      影並記載「瘀血」「無開放性傷口出血」，顯有矛盾。且
      告訴人之泳衣沒破，設若割傷豈能泳衣未破而傷及會陰；
      另依診斷醫師之証述，病歷之記載全係依據被害人母親為
      請領保險金，而請醫師配合之指述，不能證明告訴人之女
      係因碰觸手扶梯螺帽之突出部位而受傷。縱認被害人沿手
      扶梯一下水即受傷流血屬實（假設），但無證據得以證明
      成傷之原因與手扶梯之鏍帽有關。
（三）手扶梯上之鏍帽或握把係位於泳池靠牆處，被害人物理上
      是否能碰觸已非無疑，縱使能碰觸，亦非以正常使用泳池
      之方式入水，且證人吳志展亦證述被害人當時有不當使用
      泳池之行為，則與被告是否疏未注意上開設備使用年限已
      久，手扶梯上之鏍帽及握把接縫處已突出生鏽全然無關聯
      ，不能認為被告構成犯罪。
三、就上訴意旨補充判決理由如下：
（一）被告辯稱；其於意外發生當日不在飯店內值班，已將當日
      飯店之管理維護轉交現場值班經理蔡偉鈞；又游泳池現場
      另有救生員，其僅負責監督現場管理人員，並不負責實際
      維護保管，並非保管維護義務人云云，惟查，被告並不否
      認於案發時擔任陽明山中國麗緻飯店（下稱中國麗緻飯店
      ）客房部經理，則被告對於飯店內游泳池等設備，負有一
      般保管、維護之責，又所負責者既係飯店設備之維護，乃
      就設備之常態維護，並非僅限於案發當日，自與案發當日
      被告是否上班或另設有值班人員無涉；況被告亦自承當日
      現場值班經理為餐飲部主管，並不負責飯店設備維護，值
      班主管不針對設備做維護等語（見本院卷第30頁正反面）
      ，被告執此抗辯，自無理由。至游泳池現場雖另有救生員
      ，惟被告既負責飯店內游泳池等設備一般保管、維護之負
      責人，仍有親自或授權監督泳池現場人員注意保管維護之
      責，泳池現場人員縱有檢視之行為，亦應認係在被告授權
      監督範圍，被告辯稱其非保管義務人云云，自非可採。
（二）次查，告訴人乙○○與證人劉慧敏關於被害人沿手扶梯一
      下水即受傷流血之基本事實，均證述一致，並有告訴人於
      事發當天所拍攝之現場照片5張及被害人之臺北市立聯合
      醫院陽明院區診斷證明書1紙、病歷資料影本1份在卷可稽
      ，告訴人之指證應與事實相合，堪予採信，尚不得以其2
      人就細節部分所述稍有不符，即遽認全部不可採。又查，
      依據診斷證明書之記載為「會陰裂傷」，另門診病歷表所
      述記載為「游泳池邊撞傷」，於圖示會陰部畫陰影並記載
      「ecchymosis」、「no active bleeding」，是原審乃傳
      喚證人即臺北市立聯合醫院陽明院區醫師朱繼璋到庭證述
      ，證人朱繼璋於原審已證稱被害人在右側小陰唇有一些瘀
      血，因為是小朋友的關係，所以比較怕痛，我們不敢整個
      扳開，看起來是有一點紅腫破皮等語，證人朱繼璋醫師未
      發現被害人有流血情形係因其未整個扳開被害人之會陰部
      作檢查，是難認告訴人之指述與診斷證明書有何矛盾之處
      。且告訴人乙○○及證人劉慧敏均指證被害人會陰部確有
      流血受傷，證人即案發時中國麗緻飯店游泳池救生員吳至
      展於原審審理時亦到庭結證稱當時有看到被害人兩腿間有
      一些血水等語（見原審98年8月28日審判筆錄第21頁），
      足證被害人案發當日確有受傷，被告辯稱告訴人之女是否
      確因碰觸手扶梯鏍帽之突出部位受傷自始無法證明云云，
      即不可採。至證人朱繼璋雖証述：「當初被害人的母親說
      她可能要去申請保險，我們都會幫一點忙讓保險比較好申
      請，我是根據病患家長的陳述，我當初並沒有什麼道理不
      相信她。」等語，然醫師並非在案發現場之人，其僅能證
      述其醫療部份之事實，至於其聽聞自被害人之母所述案發
      現場之陳述，業據被害之人之母以證人身分於原審具結作
      證，尚不得以證人朱繼璋上開證述認定被害人之母係為申
      請保險而為虛偽陳述。又被告另以被害人若遭手扶梯鏍帽
      割傷會陰部，何以其所穿之泳衣未有破損？然查一般泳衣
      材質均較具有彈性，被害人會陰部為手扶梯鏍帽割傷，而
      泳衣並無破損，乃合乎情理之事，被告仍執陳詞抗辯，亦
      不可採。
（三）復按認定犯罪事實所憑之證據，並不以直接證據為限，即
      綜合各種間接證據，本於推理作用，為認定犯罪事實之基
      礎，如無違背一般經驗法則，尚非法所不許，最高法院44
      年台上字第702號裁判要旨參照；本件依告訴人乙○○與
      證人劉慧敏關於被害人沿手扶梯一下水即受傷流血之指證
      ，及告訴人於事發當天所拍攝之現場照片5張及被害人之
      臺北市立聯合醫院陽明院區診斷證明書1紙、病歷資料影
      本1份，證人朱繼璋之證述，以及證人即案發時中國麗緻
      飯店游泳池救生員吳至展於原審審理時亦到庭結證稱當時
      有看到被害人兩腿間有一些血水等語（見原審98年8月28
      日審判筆錄第21頁），依上開事證綜合研判，足認被害人
      沿飯店兒童游泳池下水處手扶梯下水時遭突出之鏍帽割傷
      會陰部致裂傷流血、瘀血，被告辯稱無證據得以證明被害
      人成傷之原因與手扶梯之鏍帽有關云云，亦不可採。
（四）被告另辯稱手扶梯上之鏍帽或握把係位於泳池靠牆處，被
      害人物理上不能碰觸，縱使能碰觸，亦非以正常使用泳池
      之方式入水，不能認為被告構成犯罪云云，惟查，被告於
      案發時所負責者既係飯店設備之一般常態維護，已如前述
      ，且被告自承系爭泳池設備並無禁止小孩游泳等語（見本
      院卷第30頁），則被告設備之維護，應符合使用之人包括
      小孩安全無虞，而被害人為92年出生（年籍詳卷），案發
      時年僅5歲多，身體柔軟，無論被害人依何種方式下水，
      若係因設備之維護失當致使用泳池設備之人受有傷害，被
      告即有未盡維護設備安全之注意義務，被告辯稱被害人非
      以正常使用泳池之方式入水，不能認為被告構成犯罪云云
      ，顯不可採。至被告聲請現場履勘，以證明游泳池入水手
      扶梯鏍帽係位於靠泳池邊緣內側，被害人如正常使用泳池
      設備，根本不可能碰觸該鏍帽，實無令其受傷之可能云云
      ，依上開說明，已無必要，附此敘明。
（五）綜上所述，被告上訴意旨所述，均不可採，被告上訴為無
      理由，應予駁回。
四、末查被告前未曾受有期徒刑以上刑之宣告，有本院被告前案
    紀錄表附卷可稽，審酌本件被告上訴後已與告訴人達成和解
    ，給付告訴人新台幣50萬元（含退還會費），有被告所提調
    解筆錄、支票影本可稽（見本卷卷第47-50頁），本院認其
    受本件刑之宣告應已知所警惕，所宣告之刑以暫不執行為適
    當，爰依刑法第74條第1項第2款之規定，宣告緩刑2年。
據上論斷，應依刑事訴訟法第368條，刑法第74條第1項第2款，
判決如主文。
本案經檢察官林炳雄到庭執行職務。
中    華    民    國    99    年    5     月    6     日
                  刑事第六庭審判長法  官  林明俊
                                  法  官  何信慶
                                  法  官  吳淑惠
以上正本證明與原本無異。
不得上訴。
                                  書記官  陳雅加
中    華    民    國    99    年    5     月    11    日

司法院資訊處製作；財團法人民間司法改革基金會備份。
